【裁判字號】    99,上易,1580
【裁判日期】    990729
【裁判案由】    詐欺
【裁判全文】
臺灣高等法院刑事判決                99年度上易字第1580號
上  訴  人
即  被  告  甲○○
上列上訴人因詐欺案件，不服臺灣宜蘭地方法院98年度易字第49
3號，中華民國99年5月19日第一審判決，提起上訴，本院判決如
下：
    主  文
上訴駁回。
    理  由
一、依刑事訴訟法第350條、第361條、第362條、第367條規定，
    不服地方法院之第一審判決而上訴者，須提出上訴書狀，並
    應敘述具體理由，此為上訴必備之程式；其所提出之書狀未
    敘述上訴理由，或僅曾以言詞陳述上訴理由者，均應於上訴
    期間屆滿後20日內補提理由書於第一審法院。第一審法院經
    形式審查，認逾期未補提上訴理由者，應定期間先命補正；
    逾期未補正者，為上訴不合法律上之程式，應以裁定駁回。
    倘已提出上訴理由，但所提非屬具體理由者，則由第二審法
    院以上訴不合法律上之程式，判決駁回。而所謂具體理由，
    必係依據卷內既有訴訟資料或提出新事證，指摘或表明第一
    審判決有何採證認事、用法或量刑等足以影響判決本旨之不
    當或違法，而構成應予撤銷之具體事由，始克當之（例如：
    依憑證據法則具體指出所採證據何以不具證據能力，或依憑
    卷證資料，明確指出所為證據證明力之判斷如何違背經驗、
    論理法則）；倘僅泛言原判決認定事實錯誤、違背法令、量
    刑失之過重或輕縱，而未依上揭意旨指出具體事由，或形式
    上雖已指出具體事由，然該事由縱使屬實，亦不足以認為原
    判決有何不當或違法者，皆難謂係具體理由（參照最高法院
    97年台上字第892號判決意旨）。
二、查原判決以上訴人即被告甲○○固坦承要求共同被告束道義
    前往收取應徵資料而將收取之資料用以詐欺取財等情，然矢
    口否認有何共同詐欺取財之犯行，辯稱：伊僅係幫助詐欺云
    云。經查：(一)被告甲○○與共同被告束道義及綽號「李經
    理」之真實姓名年籍不詳之人等詐騙集團成員使用黃念慈所
    有之帳戶詐騙之事實，業據被害人許展貽、乙○○於警詢時
    指述甚詳（見警羅偵字第0983100302號卷第5至6頁、第8至9
    頁），且經證人黃念慈證述明確（98年度偵字第1399號卷第
    87至89頁），復有自動提款機交易明細表、合作金庫銀行開
    戶資料、剪報資料、駕照影本在卷可稽（見警蘭偵字第0982
    101031號卷第21至22頁、警羅偵字第0983100302號卷11至15
    頁），堪信為真實。(二)被告甲○○雖否認有共同詐欺取財
    之犯意云云，然以現行詐欺集團或非法行騙之人，多以蒐購
    或使用人頭帳戶作為出入帳戶，再以提款卡提領詐騙所得，
    藉以逃避檢警之追緝，此為一般社會大眾所周知之事，被告
    既為成年人，對於上開事項自無不知之理，則其仍要求詐騙
    集團成員即共同被告束道義前往收取他人帳戶資料，實已有
    與詐騙集團成員共同將所取得他人之帳戶作為實施詐欺等財
    產犯罪之不法犯行之犯意聯絡及行為分擔，是被告甲○○辯
    稱並未有共同詐欺取財之犯意云云，應屬無據。從而，本件
    事證已臻明確，被告甲○○共同詐欺取財之犯行堪以認定，
    應予依法論科。核被告所為係犯刑法第339條第1項之詐欺取
    財罪。被告與共同被告束道義及「李經理」等真實姓名年籍
    不詳之詐騙集團成員間，有犯意之聯絡及行為之分擔，均為
    共同正犯。爰審酌被告甲○○與詐騙集團成員共同詐取他人
    財物，影響社會正常交易安全，及造成被害人財產法益社會
    整體金融體系之侵害程度，及被告前已有詐欺前科，經法院
    判決拘役確定，復仍為詐騙集團收購帳戶等一切情狀，量處
    有期徒刑10月。被告不服，提起本件上訴，略以：伊係因當
    時缺錢，才會上網找工作，聽到可日領2 千元，就找朋友去
    收，之後才知不合法，請本院給予被告自新之機，改判6 個
    月以下之刑云云。惟查，量刑輕重，係屬事實審法院得依職
    權自由裁量之事項，而原審量刑時，均已審酌刑法第57條各
    款所列情狀，既未逾越法定範圍，又未濫用其職權，量刑至
    為妥適。是上訴意旨以原審量刑過重，請求本院將原審判決
    撤銷，改判被告6 個月以下之刑云云，應屬無據，從而被告
    所提上訴理由，並未具體指摘原判決認事用法究有何不當或
    違法之處，自非屬得上訴第二審之具體理由。依上揭說明，
    本件上訴未敘述具體理由，其上訴自屬不合法律上之程式，
    應予判決駁回，並不經言詞辯論為之。
據上論斷，應依刑事訴訟法第367條前段、第372條，判決如主文
。
中    華    民    國    99    年     7    月    29    日
                  刑事第八庭審判長法  官  張傳栗
                                  法  官  黃斯偉
                                  法  官  劉嶽承
以上正本證明與原本無異。
不得上訴。
                                  書記官  何仁崴
中    華    民    國    99    年    7     月    30    日

司法院資訊處製作；財團法人民間司法改革基金會備份。
